臺灣臺北地方法院刑事判決　　　　　　　99年度訴字第1959號
公　訴　人　臺灣臺北地方法院檢察署檢察官
被　　　告　邱永慶
指定辯護人　本院公設辯護人唐禎琪
上列被告因強盜案件，經檢察官提起公訴（99年度偵字第 26543
號），本院判決如下：
    主  文
邱永慶竊盜，處有期徒刑陸月，如易科罰金，以新臺幣壹仟元折
算壹日。緩刑貳年。
    事  實
一、邱永慶因失業，經濟困窘，無力繳納房屋貸款本息，竟萌生
    為自己不法所有之意圖，於民國九十九年十一月十七日凌晨
    約一時五十五分許，進入臺北縣新店市○○路一０五號一樓
    之「全家便利商店」，乘夜半時分店內無人光顧、店員落單
    之際，先自貨架選取可樂果蠶豆酥數包、置於結帳櫃檯上，
    作勢欲購買，並佯以貨架上擺放數量不足、其尚須可樂果蠶
    豆酥五包為由，使店員葉進煌不疑有他而步入該店地下室倉
    庫如數拿取可樂果蠶豆酥、返回結帳櫃檯後，邱永慶復以尚
    須購買多利多茲洋芋片四包為幌，支使葉進煌離開結帳櫃檯
    ，再次前往地下室倉庫取貨之際，邱永慶旋乘隙步入結帳櫃
    檯內，以刷條碼機觸碰、感應置於該櫃檯上之可樂果蠶豆酥
    外包裝條碼之方式，開啟收銀機，徒手竊取該收銀機內之現
    金新臺幣（下同）六千元，得手後，正欲離去之際，適葉進
    煌在地下室經由監視器螢幕查覺上情，旋快步折返店內，自
    後環抱、抓住邱永慶，欲阻止邱永慶逃逸，邱永慶為求順利
    掙脫，竟徒手與葉進煌扭打、拉扯，致葉進煌臉部受傷（傷
    害部分未據告訴），適路人沈璋見狀，發覺有異，旋代為報
    警，嗣邱永慶仍遭葉進煌制伏而為警當場逮捕，並扣得上開
    現款六千元。
二、案經臺北縣政府警察局新店分局報請臺灣臺北地方法院檢察
    署檢察官偵查起訴。
    理  由
一、本案據以認定被告邱永慶犯罪之下述各項證據，其中屬於傳
    聞證據部分，公訴人、被告及辯護人在本院審理時均未爭執
    其證據能力，復經本院審酌認該等證據之製作無違法、不當
    或顯有不可信之情況，揆諸刑事訴訟法第一百五十九條至第
    一百五十九條之五之規定，應認有證據能力，合先敘明。
二、前揭事實，業據被告於本院審理時坦承不諱，核與證人葉進
    煌於警訊及本院審理時指證情節大致相符（見九十九年度偵
    字第二六五四三號卷第一一至一四頁、本院審判筆錄），並
    經證人沈璋於警訊時證述明確（見九十九年度偵字第二六五
    四三號卷第一五至一六頁），且有現場監視器畫面翻拍光碟
    暨照片、葉進煌傷勢照片、贓款照片及贓物認領保管單在卷
    可稽（見九十九年度偵字第二六五四三號卷第二二頁、第二
    七至三二頁、第五０頁），復經本院勘驗現場監視器畫面翻
    拍光碟內容屬實，製有勘驗筆錄在卷可憑（見本院卷第二一
    至二二頁反面）。本件事證明確，被告犯行洵堪認定，應予
    依法論科。
三、核被告所為，係犯刑法第三百二十條第一項之竊盜罪。公訴
    意旨雖認：被告於竊盜後，為防護贓物、脫免逮捕，當場徒
    手毆打葉進煌頭、臉部而對葉進煌施強暴，應依同法第三百
    二十九條之準強盜罪論處云云。惟按刑法第三百二十九條準
    強盜罪之規定，將竊盜或搶奪之行為人為防護贓物、脫免逮
    捕或湮滅罪證而當場施強暴、脅迫之行為，視為施強暴、脅
    迫使人不能抗拒而取走財物之強盜行為，乃因準強盜罪之取
    財行為與施強暴、脅迫行為之因果順序，雖與強盜罪相反，
    卻有時空之緊密連接關係，以致竊盜或搶奪故意與施強暴、
    脅迫之故意，並非截然可分，而得以視為一複合之單一故意
    ，亦即可認為此等行為人之主觀不法與強盜行為人之主觀不
    法幾無差異；復因取財行為與強暴、脅迫行為之因果順序縱
    使倒置，客觀上對於被害人或第三人所造成財產法益與人身
    法益之損害卻無二致，而具有得予以相同評價之客觀不法。
    故擬制為強盜行為之準強盜罪構成要件行為，雖未如刑法第
    三百二十八條強盜罪之規定，將實施強暴、脅迫所導致被害
    人或第三人不能抗拒之要件予以明文規定，惟必於竊盜或搶
    奪之際，當場實施之強暴、脅迫行為，已達使人難以抗拒之
    程度，其行為之客觀不法，方與強盜行為之客觀不法相當，
    而得與強盜罪同其法定刑。據此以觀，刑法第三百二十九條
    之規定，並未有擴大適用於竊盜或搶奪之際，僅屬當場虛張
    聲勢或與被害人或第三人有短暫輕微肢體衝突之情形（司法
    院大法官會議釋字第六三０號解釋理由書參照）；至於行為
    人所施用之強暴、脅迫行為，是否足使被害人在身體或精神
    上達於難以抗拒之程度，自應就當時之具體事實，予以客觀
    之判斷（最高法院九十六年度臺上字第七二四三號判決意旨
    參照）。本案綜觀被告之自白、證人葉進煌、沈璋所為證述
    及本院勘驗現場監視器畫面翻拍光碟內容，足見店員葉進煌
    由地下室監視器螢幕，查覺被告在一樓店內結帳櫃檯行竊，
    旋快步衝回店內，自後環抱、抓住被告，欲阻止被告逃逸，
    被告為求順利掙脫，乃轉身與葉進煌扭打，二人由結帳櫃檯
    處沿店內走道一路扭打、拉扯至通往地下室之門前時，被告
    突伸手開啟該門，葉進煌見狀，旋乘隙踹踢被告，使被告跌
    落地下室，葉進煌再衝往結帳櫃檯關閉收銀機後，折返該扇
    通往地下室之門前，關閉並全力抵住門扇，防堵被告脫逃，
    適沈璋行經該處，目擊上情，發覺有異，遂入內詢問葉進煌
    發生何事，葉進煌表示遭搶劫，沈璋旋於店外看守，並代為
    撥打電話報警，嗣葉進煌雖因一時抵擋不住，致該門扇遭被
    告推開，被告因而脫困，然葉進煌仍自後環抱、抓住被告，
    堅不放手，終至二人皆耗盡氣力而癱軟在地等情（見九十九
    年度偵字第二六五四三號卷第一五至一六頁、本院卷第二一
    至二二頁反面、本院審判筆錄），證人葉進煌復證稱：在二
    人拉扯過程中，伊不覺得無法抗拒，伊還有能力抗拒，被告
    亦未持任何器具攻擊伊等語（見本院審判筆錄），參以被告
    及葉進煌分別自承身高一百七十五公分及一百七十七公分（
    見本院審判筆錄），則被告較諸葉進煌，亦無體型或攻擊器
    具方面之優勢等情，顯見被告行竊後欲離去、遭葉進煌阻止
    之際，雖有與葉進煌扭打、拉扯等行為，然仍遇葉進煌全力
    抵抗，終至遭制伏在地，難認其所為已達致葉進煌難以抗拒
    之程度，自不得逕以準強盜罪相繩。公訴意旨認被告所為係
    犯刑法第三百二十九條之準強盜罪云云，尚有未洽，惟此與
    起訴社會基本事實同一，本院自應予審理，並依法變更起訴
    法條。爰審酌被告正值青壯，不思正途，竟利用凌晨時分往
    來人車稀少之機，擇便利商店下手盜取收銀機內之現款，復
    於行竊後，對葉進煌施暴成傷，所為固不足取，然其並無前
    科，素行良好，因失業致經濟困窘，無力繳納房屋貸款本息
    ，一時情急，始犯本案，尚非窮兇惡極之人，所得財物又僅
    數千元，亦非至鉅，並已經葉進煌領回，葉進煌於本院審理
    時復表明無意追究，且被告犯後始終坦承犯行，知所悔悟，
    態度尚稱良好等一切情狀，量處如主文所示之刑，並諭知易
    科罰金之折算標準。末查被告前未曾因故意犯罪受有期徒刑
    以上刑之宣告，此有卷附臺灣高等法院被告前案紀錄表可按
    ，其因失業，經濟拮据，一時衝動，短於思慮，偶罹刑典，
    經此罪刑之宣告後，當知所警惕，信無再犯之虞，本院認所
    宣告之刑以暫不執行為適當，爰併宣告緩刑二年，以啟自新
    。
據上論斷，應依刑事訴訟法第二百九十九條第一項前段、第三百
條，刑法第三百二十條第一項、第四十一條第一項前段、第七十
四條第一項第一款，刑法施行法第一條之一第一項、第二項前段
，判決如主文。
本案經檢察官吳宇青到庭執行職務
中    華    民    國   100    年    3     月    4     日
                  刑事第六庭審判長法  官  黃桂興
                                  法  官  林晏如
                                  法  官  陳芃宇
以上正本證明與原本無異。
如不服本判決應於收受送達後10日內向本院提出上訴書狀，並應
敘述具體理由；其未敘述上訴理由者，應於上訴期間屆滿後20日
內向本院補提理由書（均須按他造當事人之人數附繕本）「切勿
逕送上級法院」。告訴人或被害人如對於本判決不服者，應具備
理由請求檢察官上訴，其上訴期間之計算係以檢察官收受判決正
本之日期為準。
                                  書記官  徐鶯尹
中    華    民    國   100    年    3     月    7     日
附錄本案論罪科刑法條全文：
中華民國刑法第320條
意圖為自己或第三人不法之所有，而竊取他人之動產者，為竊盜
罪，處5 年以下有期徒刑、拘役或 5百元以下罰金。
意圖為自己或第三人不法之利益，而竊佔他人之不動產者，依前
項之規定處斷。
前二項之未遂犯罰之。